【裁判字號】    90,上易,2857
【裁判日期】    900926
【裁判案由】    竊盜
【裁判全文】
臺灣高等法院刑事判決                            九十年度上易字第二八五七號
    上  訴  人  臺灣板橋地方法院檢察署檢察官
    被      告  甲○○
右列上訴人因被告竊盜案件，不服臺灣板橋地方法院九十年度易字第一六二○號，中
華民國九十年六月廿九日第一審判決（起訴案號：臺灣板橋地方法院檢察署八十九年
度偵字第一三六三四號），提起上訴，本院判決如左：
    主  文
上訴駁回。
    理  由
一公訴要旨：
  檢察官第一審起訴，指被告甲○○意圖為自己不法之所有，於民國八十九年五月卅
  日上午九時左右，至乙○○所有位於臺北縣五股鄉○○路三五之十九號對面無人居
  住之工廠內，竊取乙○○所有鑄鐵水管材料三○○短管甲及短管乙各一件，得手後
  欲離開時，為鄭期村發覺報警而查獲，因而依據刑法第三百二十條第一項普通竊盜
  罪名訴請處斷。
二本院之判斷：
  (一)刑法竊盜罪之成立，除須有擅取他人財物之行為外，尚以行為人有為自己或第三
    人不法所有意圖之主觀違法要件，始足當之，刑法第三百二十條第一項定有明文
    。又所謂不法所有，係指非法取得他人之物，據為自己或第三人所有而言，倘其
    主觀上僅係借貸使用，而無不法所有之意圖，自與竊盜罪之構成要件不符，不能
    以該罪相繩。
  (二)檢察官起訴被告甲○○涉犯前開竊盜罪嫌，無非以1.告訴人乙○○之指訴。2.證
    人鄭期村、陳明樹於警訊及偵查中之證言。3.全興加壓站工程照片三幀，為其論
    據。訊之被告雖坦承曾於前揭時、地取走乙○○所有之鑄鐵水管材料三○○短管
    甲及短管乙各一件，惟堅決否認有何竊盜之犯意，辯稱：八十九年五月卅日凌晨
    ，因其擔任臨時工之全興加壓站輸水管線工程，欠缺鑄鐵水管材料三○○短管甲
    及短管乙各一件，為避免工程延誤而影響民生用水之供應，遂於同日上午八時左
    右，前往原雇主乙○○之倉庫內等候，擬向乙○○商借上開工程材料，嗣上午九
    時許，見乙○○之員工鄭期村前來該處，即向其表明欲借用鑄鐵水管材料三○○
    短管甲及短管乙各一支，及事後會自行告知乙○○等語後離去，並隨即將借得之
    短管用於前述輸水管線工程，僅因一時疏忽，未將上情告知乙○○，並無竊盜犯
    意等語。經查：
    1.告訴人乙○○雖指稱：其擺置於倉庫中之鑄鐵水管材料三○○短管甲及短管乙
      各一支，係遭被告竊取；然其於警訊及前審庭訊時，均陳稱「鄭期村告訴我是
      離職員工甲○○前來竊取。」（偵卷第十七頁背面）、「沒有（看到被告拿短
      管甲、短管乙），是員工說的」、「二位員工跟我說：早上九點多，被告拿短
      管甲、短管乙離開，就跑來跟我報告，所以我就去警局報案」（原審卷第廿一
      頁），顯見乙○○並未親眼目睹被告拿取短管之經過情形，則其單憑員工鄭期
      村輾轉陳述，據此傳聞而在疑被告意圖不法所有，此項主觀上之懷疑，尚不足
      以採為對被告不利之認定依據。
    2.證人鄭期村、陳明樹於警訊及偵查中固均證稱：曾見被告將乙○○倉庫中之鑄
      鐵水管材料三○○短管甲及短管乙拿走，然關於被告如何拿取之經過，陳明樹
      供稱僅見被告將短管帶離現場、對於詳情並不清楚（偵卷第八頁背面），鄭期
      村則證稱「我到現場時門已打開，看見被告之後，問被告你在做什麼，被告跟
      我說他要來借東西，他會跟老闆講，之後有跟我講說他二、三天會歸還後便離
      去」（偵卷第九頁），與被告所稱意在借用之情形尚無不符。衡諸常情，被告
      果有竊取並據為自己或他人不法所有之意圖，當不致甘冒遭人指認風險而不儘
      速離去，反而滯留原地，直至鄭期村前來之後，向其表示先予借用、嗣後歸還
      。從而上述證人之證言，除能證明被告拿取短管之客觀事實外，亦不足以證明
      被告在主觀上有何不法所有之意圖存在，自難據此認定被告犯竊盜罪。
    3.被告取得鑄鐵水管材料三○○短管甲及短管乙後，即將該水管材料使用於位在
      臺北縣泰山鄉○○路、全興路口之全興加壓站輸水管線工程，固已據其坦承屬
      實，並有該工程照片三幀在卷可稽（偵卷第廿六頁）。但被告僅為前開管線工
      程之臨時技工，業經證人即被告之雇主王訓忠於原審到庭證述屬實（原審卷第
      卅七頁），衡情尚乏為此竊取材料之必要，難認有何犯罪動機。參以證人王訓
      忠所述「我們這行有不明文行規，在不方便下水管工程未完成可以先向同業拿
      材料先作施工再說，不然缺水很嚴重，事後再還就可以了」（原審卷第卅八頁
      ），益證被告所辯為避免工程延誤影響供水而向乙○○借用材料一節非虛。其
      在主觀意念上既出於借用目的，則日後尚須以同等之物歸還，縱該短管已使用
      於上開工程，亦與竊盜罪必須基於不法所有意圖之要件不相符合。從而，前述
      使用本案輸水器材之情形，亦不足以作為被告有罪之認定基礎。
  (三)綜上所論，本案公訴人所舉事證並不足以證明被告有不法所有之意圖，依職權調
    查結果，亦未發現其他確可形成有罪心證之積極證據。依照首揭說明，尚難遽論
    被告以竊盜罪名。原審因不能證明被告具有不法所有之意圖，依刑事訴訟法第三
    百零一條第一項諭知無罪判決，適用法則並無不當。上訴人徒憑主觀見解，指被
    告取走短管並使用於其所施作之工程，即有不法所有之意圖，對於經原判決詳予
    論斷之事項任意聲明不服，請求撤銷改判，為無理由，應予駁回。
三適用之法律：刑事訴訟法第三百六十八條。
本案經檢察官何明楨到庭執行職務
中    華    民    國      九十      年      九      月      廿六      日
                                    審判長法  官  葉  麗  霞
                                          法  官  余  來  炎
                                          法  官  林  勤  綱
右正本證明與原本無異。
不得上訴。
                                          書記官  鐘  麗  芳
中    華    民    國      九十      年      九      月      廿七      日


司法院資訊處製作；財團法人民間司法改革基金會備份。
